【裁判字號】    95,上易,1494
【裁判日期】    950920
【裁判案由】    詐欺
【裁判全文】
臺灣高等法院刑事判決                95年度上易字第1494號
上  訴  人
即  被  告  乙○○
上列上訴人因詐欺案件，不服台灣台北地方法院95年度易字第10
99號，中華民國95年6月30日第一審判決（起訴案號：台灣台北
地方法院檢察署95年度偵字第7824號）提起上訴，本院判決如下
：
    主  文
上訴駁回。
    事  實
一、乙○○於民國80年間，因違反麻醉藥品管理條例案件，經台
    灣台北地方法院判處有期徒刑4月；又於81年間，因違反懲
    治盜匪條例及麻醉藥品管理條例案件，經本院判處有期徒刑
    8年、8月，上開三罪經本院裁定應執行有期徒刑8年9月，於
    84年5月29日假釋。然於假釋期間之88年間，因侵占及竊盜
    案件，經台灣台北地方法院判處拘役40日、40日，應執行拘
    役70日；又於90年間，因贓物案件，經臺灣嘉義地方法院判
    處有期徒刑3月。嗣經撤銷假釋，各案接續執行，於92年10
    月20日執行完畢，猶不知悔改。
二、乙○○可預見金融帳戶提供他人使用，他人可利用該帳戶實
    施詐欺犯罪，仍基於幫助之犯意，縱有人以其金融帳戶實施
    詐欺犯罪亦不違背其本意，於94年7月間，將其新店碧潭郵
    局（址設臺北縣新店市○○路○段47號）所開立之0000000號
    帳戶之存摺、金融卡及密碼，交付與真實姓名年籍不詳之成
    年人，幫助其為詐欺取財犯行。該不詳姓名之成年人，意圖
    為自己不法之所有，於94年7月29日上午9時30分許，以電話
    向甲○○佯稱中獎可得新臺幣（下同）118萬元，要求甲○
    ○匯款9千元費用即可領取云云，致甲○○陷於錯誤，於同
    日上午10時48分許，在高雄義民郵局六七支局匯款9千元至
    乙○○之帳戶，由該不詳人士予以提領。嗣因甲○○發覺受
    騙報警處理，警方乃將該帳戶列警示帳戶，乙○○於94年7
    月29日下午4時18分許前往新店碧潭郵局辦理存摺及金融卡
    掛失補發手續，以圖脫罪，經新店碧潭郵局人員報警，而於
    94年8月17日下午5時許查獲乙○○。
三、案經甲○○訴由高雄市政府警察局三民第二分局，移轉臺北
    縣政府警察局新店分局，報請臺灣臺北地方法院檢察署檢察
    官偵查起訴。
    理  由
一、訊據被告乙○○矢口否認有幫助詐欺犯行，辯稱：伊所有之
    郵局帳戶存摺、金融卡、身分證、駕駛執照，置於皮夾內，
    某日在菜市場買菜時皮夾遺失，並未將帳戶提供他人使用云
    云。
二、經查：
（一）上開新店碧潭郵局0000000號之帳戶，為被告所開立，業
      據被告自承不諱，且有新店碧潭郵局開戶資料附卷可稽（
      見偵字卷第4頁）。而甲○○遭不詳姓名之人佯稱中獎，
      要求匯款，因詐騙而陷於錯誤，依指示匯款9千元至被告
      帳戶，旋遭提領之事實，亦經證人甲○○指證在卷（見偵
      字卷第19頁至第20頁），復有新店碧潭郵局客戶歷史交易
      清單及存摺在卷足憑（見偵字卷第5頁至第6頁、第27頁）
      。
（二）經調取被告補發身分證之資料，被告係於94年8月29日以
      其身分證於同年月19日遺失為由，向臺北縣新店市戶政事
      務所申請補發，有新店該戶政事務所95年4月26日北縣店
      戶字第0950003016號書函暨所附補領國民身分證申請書在
      卷可參（見偵字卷第44頁至第45頁）。被告所稱身分證遺
      失時間（即94年8月19日）與申請補發時間（即94年8月29
      日），均在被害人遭詐騙匯款至被告帳戶之後。而依被告
      供述身分證與存摺帳戶、金融卡同時遺失，依其向戶政機
      關所陳於94年8月19日遺失，則該不詳姓名之人於94年7月
      29日詐騙他人時，其存摺、金融卡既尚未遺失，而由他人
      使用，顯係被告所提供交付。
（三）使用金融卡提款，需鍵入密碼始得為之，若非被告告知密
      碼，他人亦無從知悉而得提領帳戶內之存款。益徵被告確
      有交付前揭帳戶存摺、金融卡及密碼，供他人作為詐欺被
      害人之用，極為灼然。
（四）按一般人均可辦理金融帳戶使用，並無特別之限制，實無
      借用他人帳戶使用之理。且金融帳戶事關個人財產權益之
      保障，其專有性甚高，除非與本人有特別關係者，並無共
      同使用之理。縱有特殊情況偶需提供他人使用，亦必瞭解
      用途及合理性。而金融帳戶極易被利用為與財產有關之犯
      罪工具，而有財產犯罪意圖者，常利用他人帳戶，隱瞞其
      身分，防止他人查知。被告應可預見金融帳戶提供他人使
      用，將幫助他人實施詐欺犯罪，仍將其帳戶存摺、金融卡
      及密碼交付姓名年籍不詳之人使用，縱有人以其金融帳戶
      實施詐欺犯罪亦不違背其本意。
（五）刑法上之幫助犯，係對於犯罪與正犯有共同之認識，而以
      幫助之意思，對於正犯資以助力，而未參與實施犯罪之行
      為者而言（最高法院88年度臺上字第1270號判決意旨參照
      ）。依被害人甲○○之證述，其遭詐欺過程中，未曾與被
      告有何接觸或聯繫（見偵字卷第19頁至第20頁）。依卷內
      證據，僅能證明其提供帳戶供不詳姓名之人使用，並不能
      證明其與該人共同實行詐欺犯罪行為或有共同犯罪之犯意
      聯絡，僅屬幫助詐欺之犯行。
（六）綜上所述，被告所辯，為卸責之詞，不足採信，其事證明
      確，犯行洵堪認定，應予依法論科。
三、核被告所為，係犯刑法第339條第1項、第30條第1項之幫助
    詐欺取財罪。其於80年間因違反麻醉藥品管理條例案件，經
    台灣台北地方法院判處有期徒刑4月；81年間，又因違反懲
    治盜匪條例及麻醉藥品管理條例案件，經本院判處有期徒刑
    8年及8月，上開三罪經本院裁定應執行有期徒刑8年9月。於
    84年5月29日因假釋。然因於假釋期間之88年間，因侵占及
    竊盜案件，經台灣台北地方法院判處拘役40日、40日，應執
    行拘役70日，又於90年間，因贓物案件，經臺灣嘉義地方法
    院判處有期徒刑3月。嗣經撤銷假釋，各案接續執行，於92
    年10月20日因執行完畢，有本院被告前案紀錄表在卷可按，
    其於前案有期徒刑執行完畢5年以內再犯有期徒刑以上之本
    罪，為累犯，依刑法第47條規定，加重其刑。又其係幫助他
    人犯罪，應依同法第30條第2項之規定，按正犯之刑減輕之
    。
四、原審基此認定，援引刑法第339條第1項、第30條第1項前段
    、第2項、第47條（行為時法）、第41條第1項前段（行為時
    法），罰金罰鍰提高標準條例第1條前段、第2條（行為時法
    ）等規定。審酌被告之素行，危害社會治安及金融交易安全
    ，被害人所受損害，犯後否認犯行之態度等一切情狀，量處
    有期徒刑4月，如易科罰金以300元折算1日，其認事用法，
    均無不合。被告上訴意旨，仍執前詞，否認犯罪，核無理由
    ，應予駁回。至於累犯於94年2月2日修正公布，95年7月1日
    施行之刑法第47條第1項修正，惟並無有利於被告，依刑法
    第2條第1項前段規定，應適用行為時法。又刑法於94年2月2
    日修正，95年7月1日施行，修正前刑法第41條第1項前段規
    定：「犯最重本刑為5年以下有期徒刑以下之刑之罪，而受6
    個月以下有期徒刑或拘役之宣告，因身體、教育、職業、家
    庭之關係或其他正當事由，執行顯有困難者，得以1元以上3
    元以下折算一日，易科罰金。」關於易科罰金折算標準，修
    正前罰金罰鍰提高標準條例第2條前段（現已刪除）規定，
    就其原定數額提高為100倍折算1日，則本件受刑人行為時之
    易科罰金折算標準，以銀元300元折算1日，經折算為新臺幣
    後，應以新臺幣900元折算為1日。修正後刑法第41條第1項
    前段則規定：「犯最重本刑為五年以下有期徒刑以下之刑之
    罪，而受六個月以下有期徒刑或拘役之宣告者，得以新臺幣
    一千元、二千元或三千元折算一日，易科罰金。」比較修正
    前後之易科罰金折算標準，以行為時之法律，較有利於被告
    。原審適用行為時法，並無不合，不構成撤銷理由，附此說
    明。
五、據上論斷，應依刑事訴訟法第368條，判決如主文。
本案經檢察官沈世箴到庭執行職務。
中    華    民    國    95    年    9     月    20    日
                  臺灣高等法院刑事第十六庭
                              審判長法  官  葉騰瑞
                                    法  官  黃俊明
                                    法  官  趙功恆
以上正本證明與原本無異。
不得上訴。
                                    書記官  孫佩琳
中    華    民    國    95    年    9     月    20    日
附錄本案論罪科刑法條全文：
刑法第339條第1項
意圖為自己或第三人不法之所有，以詐術使人將本人或第三人之
物交付者，處5年以下有期徒刑、拘役或科或併科一千元以下罰
金。


司法院資訊處製作；財團法人民間司法改革基金會備份。
